【裁判字號】    97,交聲,2674
【裁判日期】    971031
【裁判案由】    違反道路交通管理處罰條例聲明異議
【裁判全文】
臺灣臺北地方法院交通事件裁定        97年度交聲字第2674號
原處分機關  臺北市交通事件裁決所
聲明異議人
即受處分人  甲○○
上列受處分人因違反道路交通管理處罰條例案件，對於臺北市交
通事件裁決所中華民國97年8 月22日所為之處分（原處分案號：
北市裁催字第裁22－AEW804609 號），聲明異議，本院裁定如下
：
        主      文
原處分撤銷。
甲○○不罰。
        理      由
一、按法院受理交通事件，準用刑事訴訟法之規定，道路交通管
    理處罰條例第89條前段定有明文。是最高法院76年台上字第
    4986號判例「認定犯罪事實所憑之證據，雖不以直接證據為
    限，間接證據亦包括在內。然而無論直接證據或間接證據，
    其得為訴訟上之證明者，須於通常一般之人均不致有所懷疑
    ，而得確信其為真實之程度者，始得據為有罪之認定。倘其
    證明尚未達到此一程度，而有合理之懷疑存在，而無從使事
    實審法院得有罪之確信時，即應由法院為諭知被告無罪之判
    決。」所揭示刑事訴訟法上法院認定事實之最重要原則（認
    定被告有罪，就該有罪事實不能有任何之合理懷疑存在原則
    ）。於法院審理行為人違反道路交通管理處罰條例案件時，
    當有其適用。易言之，法院於審理行為人違反道路交通管理
    處罰條例案件，當踐行完畢調查證據程序後，為事實之認定
    時，如就原處分機關所認定之行為人違規事實仍有合理之訴
    訟上懷疑，而無法百分之百確信行為人確有該當於道路交通
    管理處罰條例各該處罰條文之構成要件事實時，此際即應依
    訴訟上之待證事實「倘有懷疑，則從被告之利益作解釋」之
    證據法則，作對受處分人有利之認定。
二、本件原處分機關認受處分人即聲明異議人甲○○於民國97年
    5 月8 日上午6 時52分許，騎乘車號KFJ －532 號重型機車
    ，在臺北市○○路底，適遇臺北市政府警察局萬華分局交通
    分隊警員攔停後聞有濃厚酒味，而施以酒精濃度測試，測試
    值達每公升0.43毫克，認受處分人違反道路交通管理處罰條
    例第35條第1 項第1 款規定之行為掣單舉發，經受處分人當
    場簽收。嗣受處分人未於應到案日期前自行到案，原處分機
    關乃依上開條款之規定，於97年8 月22日以北市裁催字第裁
    22－AEW804609 號裁決書裁處罰鍰新臺幣（下同）3 萬7 千
    5 百元，並吊扣駕駛執照12個月，施以道安講習。
三、本件受處分人堅詞否認有上開違規行為，辯稱：上開舉發時
    間並未駕駛系爭車輛、簽收任何罰單，前於95年間即已因他
    人騎乘同一車輛車輛酒後駕車為警查察後冒用伊年籍資料，
    而經臺灣臺北地方法院檢察署檢察官以95年度偵字第15 098
    號不起訴處分確定等語。經查：
  (一)受處分人前於95年間即因臺北市政府警察局萬華分局於95年
    7 月1 日凌晨0 時52分，在臺北市萬華區華江橋機車引道（
    往板橋市方向），攔檢車號KFJ-532 號之重型機車，經測試
    駕駛呼氣酒精濃度已達每公升0.86毫克，該駕駛自稱「甲○
    ○」，而因認受處分人涉有刑法第185 條之3 之服用酒類不
    能安全駕駛罪嫌，惟經臺灣臺北地方法院檢察署檢察官將臺
    北市政府警察局萬華分局於前揭時地查獲之犯嫌於警詢時曾
    按捺指印之筆錄、酒精值測定單、生理平衡檢測表、夜間詢
    問同意書、權利告知書、逮捕通知書等文件送鑑結果，均與
    受處分人之指紋不相符，且未發現與檔存指紋相符者，有內
    政部警政署刑事警察局鑑驗書在卷可稽，足見受處分人所辯
    ：年籍遭冒用云云應堪採信，則涉有上開服用酒類不能安全
    駕駛之犯罪事實者並非受處分人，應認受處分人罪嫌尚有不
    足，而於95年11月13日以95年度偵字第15098 號不起訴處分
    確定，此經本院依職權調取卷前開臺灣臺北地方法院檢察署
    95年度偵字第15098 號卷查閱屬實，並有前開卷宗影本、臺
    灣高等法院被告前案紀錄表在卷可稽。
  (二)經本對本次經查獲之事實，與前次95年度偵字第15098 號不
    起訴處分所指為警查獲之事實相比對，其同質性甚高：
    1.本件經舉發者所騎乘之機車車號，亦同為前次經95年度偵
      字第15098 號不起訴處分該次之「KFJ －532 」。
    2.再經細觀本件舉發違反道路交通管理事件通知單收受通知
      聯者簽章欄「甲○○」之簽名，與前開95年度偵字第
      15098 號卷內所附之舉發違反道路交通管理事件通知單收
      受通知聯者簽章欄「甲○○」之簽名，二者相比對，其筆
      勢、頓捺、連筆等均相似，顯係出自同一人手此有前開二
      通知單附卷可參。
    3.綜上，已足產生「騎乘者前後二次為同一人，而非受處分
      人甲○○」之相當懷疑。
  (三)再本件已無可供查核實際駕駛者之可能：
    1.本次舉發員警攔查駕駛者當場實施酒精濃度測試時，因該
      駕駛者並未出示駕駛執照，係經以電腦資料查詢後始依法
      告發等情，有臺北市政府警察局萬華分局97年9 月18日北
      市警萬分交字第09732368600 號書函附卷可查，是本件於
      舉發時並未提供任何身分證件以為照片核對。
    2.因本次經警查獲之呼氣酒精濃度為每公升0.43毫克，低於
      刑事案件移送標準，依法並未製作任何可供比對指印之酒
      測單、告發單、或確認單、扣車單等情，亦經本院查詢明
      確，是本件已無比對指紋之可能。
    3.本件KFJ －532 號重型機車之車主「董道華」係大陸人民
      ，於93年2 月22日以探親（配偶楊金抱）名義入境，雖設
      籍於臺北縣樹林市○○街47號4 樓，惟前次於偵查中即無
      法傳喚、訊問，此有前開偵查卷內所附送達證書在卷可稽
      ，是亦無法再為查證機車之實際使用人。
    4.本件雖當場經扣車，惟因車輛迄今尚未經人領取，而無任
      何實際領取人可供追查實際借車、領車之人，此亦有本院
      公務電話紀錄可供查詢。
    5.是以現場員警執行攔檢之多次重複性，實際違規人亦無法
      經由舉發員警再為確認。
  (四)綜上所述，本件違規遭當場舉發之人，自有可能非受處分人
    。從而，本件受處分人所辯，尚非無可採。
四、本件既有如上述疑點，依罪疑為輕原則，自應為受處分人有
    利之認定。本件舉發機關及原處分機關未予詳查即遽以舉發
    及裁罰，顯有未洽。本件異議為有理由，自應由本院將原處
    分撤銷，改諭知受處分人不罰，以資適法。
據上論斷，應依道路交通案件處理辦法第20條前段，裁定如主文
。
中    華    民    國    97    年    10    月    31    日
                  交通法庭    法  官  郭惠玲
以上正本證明與原本無異。
如不服本裁定，應於裁定送達後5 日內向本院提出抗告狀。
中    華    民    國    97    年    10    月    31    日
                              書記官  江虹儀


司法院資訊處製作；財團法人民間司法改革基金會備份。
